【裁判字號】    99,訴,1421
【裁判日期】    990625
【裁判案由】    毒品危害防制條例
【裁判全文】
臺灣板橋地方法院刑事判決              99年度訴字第1421號
公  訴  人  臺灣板橋地方法院檢察署檢察官
被      告  甲○○
上列被告因違反毒品危害防制條例案件，經檢察官提起公訴（99
年度毒偵緝字第226 號），被告於本院準備程序進行中，就被訴
犯罪事實為有罪之陳述，本院告知簡式審判程序之旨，並聽取其
與公訴人之意見後，經合議庭裁定由受命法官獨任進行簡式審判
程序審理後，判決如下：
  主  文
甲○○施用第一級毒品，處有期徒刑陸月，如易科罰金，以新臺
幣壹仟元折算壹日。
  事  實
一、甲○○前於民國91年間因施用毒品案件，經本院以91年度毒
    聲字第4211號刑事裁定送勒戒處所觀察、勒戒後，認有繼續
    施用毒品之傾向，由本院以92年度毒聲字第146 號刑事裁定
    令入戒治處所施以強制戒治，嗣於92年10月30日停止戒治，
    所餘戒治期間付保護管束，並於93年1 月19日保護管束期滿
    執行完畢，且經臺灣板橋地方法院檢察署（下稱板橋地檢署
    ）檢察官以93年度戒毒偵字第161 號為不起訴處分確定。又
    於95年間因強盜及施用毒品等案件，經本院分別以95年度訴
    字第301 號刑事判決處有期徒刑4 年確定，及以95年度訴字
    第1708號刑事判決處有期徒刑7 月確定，嗣上開2 罪刑經本
    院以95年度聲字第3537號刑事裁定定應執行有期徒刑4 年5
    月確定，且經本院以96年度聲減字第5628號刑事裁定將上開
    施用毒品罪所處之宣告刑減為有期徒刑3 月又15日，並與上
    開不應減刑之強盜罪所處之宣告刑合併定應執行有期徒刑4
    年2 月確定，並於98年6 月9 日因縮短刑期假釋出監，假釋
    期間付保護管束，且應於99年4 月28日保護管束期滿（於本
    案不構成累犯）。
二、詎其於假釋期間仍不知悔改，竟於前開強制戒治執行完畢釋
    放出所後5 年內已再犯施用毒品犯行被追訴處罰後，猶基於
    施用第一級毒品海洛因之犯意，於98年12月28日下午2 時26
    分許為板橋地檢署觀護人室採尿時往前回溯26小時內之某時
    許，在其位於臺北縣五股鄉○○路37號住處（起訴書誤載為
    「在不詳地點」，茲予更正），以注射針筒注射靜脈之方式
    ，施用海洛因1 次；嗣於同年月28日經板橋地檢署觀護人通
    知其到案採集其尿液送驗，結果呈海洛因之代謝物嗎啡陽性
    反應，始查悉上情。
三、案經臺灣板橋地方法院檢署檢察官自動簽分偵查起訴。
    理  由
壹、程序方面：本件被告甲○○所犯係死刑、無期徒刑、最輕本
    刑3 年以上有期徒刑以外之罪，其於準備程序就前揭被訴事
    實為有罪之陳述，經法官告知簡式審判程序之旨，並聽取其
    與公訴人之意見後，本院認無不得或不宜改依簡式審判程序
    進行之處，爰依刑事訴訟法第273 條之1 第1 項、第284 條
    之1 之規定，由本院合議庭裁定本件由受命法官獨任進行簡
    式審判程序，合先敘明。
貳、實體方面：
一、上開事實，業據被告甲○○於本院訊問時自白不諱，且被告
    於前開時間採集之尿液經送驗，結果呈海洛因代謝物之嗎啡
    之陽性反應乙節，此有板橋地檢署受保護管束人（被告）尿
    液檢體監管紀錄表及台灣尖端先進生技醫藥股份有限公司報
    告日期2010/01/06之濫用藥物檢驗報告各1 紙（詳見99年度
    毒偵字第858 號偵查卷第2 及3 頁）在卷可稽。又按海洛因
    經注射或吸入人體後，約80% 於24小時內自尿中排出，且尿
    液中能否驗出嗎啡陽性反應與其投與量、投與途徑、採尿時
    間、個人體質及檢測方法之靈敏度有關，國外曾有文獻報導
    注射6 毫克之海洛因鹽酸鹽，其代謝物嗎啡之平均可檢出時
    限約為26小時，行政院衛生署藥物食品檢驗局於81年9 月8
    日以藥檢壹字第8114885 號函示明確，則被告上開時間所採
    集之尿液送驗結果既有海洛因代謝物之嗎啡陽性反應，顯見
    被告在經板橋地檢署觀護人室採尿時往前回溯26小時內之某
    時，確有施用第一級毒品海洛因之犯行至明。故被告之自白
    核與事實相符，應堪予採信。是本案事證已臻明確，被告犯
    行洵堪認定，應予依法論科。
二、論罪科刑部分：
(一)、按施用毒品經觀察、勒戒或強制戒治執行完畢釋放後，5 年
    後再施用毒品，應適用毒品危害防制條例第20條第1 、2 項
    之規定，同條例第20條第3 項定有明文。又按於92年7 月9
    日新修正之毒品危害防制條例刪除二犯及三犯之規定，一改
    修法前繁雜之處遇程序，僅將施用毒品者簡化區分為初犯、
    再犯，並認施用毒品者係屬病患性犯人，以觀察、勒戒戒除
    其身癮，並以強制戒治去除其心癮。經觀察、勒戒或強制戒
    治執行完畢釋放後，若係5 年後再犯該條例第10條施用毒品
    罪者，與同條例第20條第1 項、第2 項關於「初犯」之處理
    方式相同，檢察官應先聲請法院裁定令被告入勒戒處所觀察
    、勒戒，並視有無繼續施用毒品傾向，決定應予釋放、為不
    起訴之處分，或應聲請法院裁定令入勒戒處所強制戒治；若
    係5 年內「再犯」同條例第10條施用毒品罪者，依同條例第
    23條第2 項規定，檢察官則應依法追訴。觀諸該條例第20條
    第3 項之修正理由：「觀察、勒戒或強制戒治5 年後再犯者
    ，顯見前所實施之觀察、勒戒或強制戒治已足以遮斷其施用
    毒品之癮，為期自新及協助其戒除毒癮，對此5 年後再犯者
    ，爰明定仍適用初犯之規定，先經觀察、勒戒、強制戒治之
    程序。」及同條例第23條第2 項之修正理由：「為配合簡化
    施用毒品犯之刑事處遇程序，並鑑於經觀察、勒戒或強制戒
    治執行完畢釋放後5 年內再犯者，其再犯率甚高，原據以實
    施之觀察、勒戒及強制戒治既已無法收其實效，自應施以刑
    事處遇。」顯然如施用毒品者係前經觀察、勒戒或強制戒治
    等治療程序執行完畢5 年後，始再施用毒品之「初犯」，因
    前所執行之觀察、勒戒或強制戒治已足收戒除毒癮之效，自
    應重新執行觀察、勒戒或強制戒治等治療程序，並於治療程
    序執行完畢後，由檢察官為不起訴處分，毋庸對之追訴處罰
    ；反之，在「再犯」之情形，因其先前所為治療程序顯未能
    收戒斷毒癮之效，且考量施用毒品者之再犯率偏高，乃簡化
    其刑事處遇程序，而逕予追訴處罰，不再施以治療程序。參
    酌上開立法理由，修正毒品危害防制條例就施用毒品者，祇
    於「初犯及5 年後再犯」二種情形，有其追訴條件之限制，
    即須於初犯經觀察、勒戒或強制戒治釋放後，5 年內均無施
    用毒品之行為，始能認其前所實施之觀察、勒戒或強制戒治
    已足遮斷毒癮，而得於5 年後再犯時，再予適用初犯之規定
    ，重行觀察、勒戒等程序。倘5 年內已經再犯，被依法追訴
    處罰，縱其第三次（或第三次以上）施用毒品之時間在初犯
    釋放5 年以後，即與「5 年後再犯」之情形有別，且因已於
    「5 年內再犯」，顯見其再犯率甚高，原實施觀察、勒戒或
    強制戒治，已無法收其實效，而無5 年戒斷期之存在，自無
    再經觀察、勒戒或強制戒治之必要，應由檢察官逕行起訴，
    始符新法修正之本旨，最高法院95年度臺上字第1071號、95
    年度臺非字第59號判決意旨可資參照。經查，被告前於91年
    間因施用毒品案件，經本院以91年度毒聲字第4211 號 刑事
    裁定送觀察、勒戒後，認有繼續施用毒品之傾向，由本院以
    92年度毒聲字第146 號刑事裁定，令入戒治處所施以戒治，
    嗣於92年10月30日停止戒治，所餘戒治期間付保護管束，並
    於93年1 月19日保護管束期滿執行完畢，且經板橋地檢署檢
    察官以93年度戒毒偵字第161 號為不起訴處分確定；又於95
    年間因施用毒品案件，經本院以95年度訴字第1708號刑事判
    決處有期徒刑7 月確定在案，此有臺灣高等法院被告前案紀
    錄表1 份在卷可證。是以，被告於前開強制戒治執行完畢釋
    放出所後5 年以內已再犯施用毒品被依法追訴處罰如上所述
    ，則揆諸前揭判決意旨，本件檢察官起訴被告施用第一級毒
    品，符合上開規定，合先敘明。
(二)、又按海洛因依毒品危害防制條例第2 條第2 項第1 款之規定
    ，係屬第一級毒品，故核被告所為，係犯毒品危害防制條例
    第10條第1 項之施用第一級毒品罪。又被告持有海洛因係供
    己施用，則其持有之低度行為，為施用毒品之高度行為所吸
    收，不另論罪。爰審酌被告前有2 次施用毒品之犯行，仍不
    知悔悟，故態復萌，再次施用毒品，無視於毒品對於自身健
    康之戕害及國家對於杜絕毒品犯罪之禁令，惟審酌被告犯後
    坦承犯行，態度尚佳，及施用毒品者均具有相當程度之生理
    成癮性及心理依賴性，戒除不易，且犯罪心態與一般刑事犯
    罪之本質不同，非難性較低，以及其自99年2 月24日起至99
    年5 月19日在臺北縣立醫院接受美沙冬替代療法，目前狀況
    改善，宜持續治療以維持並加強戒癮療效乙節，此有該院診
    斷證明書1 紙（詳見本院卷第25頁）附卷可參，足認其欲戒
    除毒癮，知所悔過等一切情狀，量處如主文所示之刑，併予
    諭知易科罰金之折算標準，以資懲儆。
據上論斷，應依刑事訴訟法第273 條之1 第1 項、第299 條第1
項前段，毒品危害防制條例第10條第1 項，刑法第11條前段、第
41條第1 項前段，判決如主文。
本案經檢察官黃致中到庭執行職務。
中    華    民    國    99    年    6     月    25    日
                  刑事第十四庭法  官  饒金鳳
以上正本證明與原本無異。
如不服本判決，應於判決送達後10日內，向本院提出上訴書狀，
且上訴書狀應敘述具體理由，而上訴書狀未敘述上訴理由者，應
於上訴期間（即自收受判決書之翌日起算10日）屆滿後20日內補
提理由書。
                              書記官  許雅琪
中    華    民    國    99    年    6     月    25    日
附錄本案論罪科刑之法律條文：
毒品危害防制條例第10條第1 項：
施用第一級毒品者，處6 月以上5 年以下有期徒刑。

司法院資訊處製作；財團法人民間司法改革基金會備份。
